【裁判字號】    89,上訴,2359
【裁判日期】    891110
【裁判案由】    誣告
【裁判全文】
臺灣高等法院臺中分院刑事判決                  八十九年度上訴字第二三五九號
    上  訴  人
    即  自訴人  乙○○
    上  訴  人
    即  被  告  甲○○
    選任辯護人  洪永叡  律師
右上訴人等因自訴人自訴被告誣告案件，不服台灣台中地方法院八十九年度自字第四
八一號中華民國八十九年十一月十日第一審判決，提起上訴，本院判決如左：
    主    文
原判決撤銷。
甲○○無罪。
    理    由
一、自訴人在原審法院自訴意旨略以：被告甲○○與自訴人乙○○自民國（下同）八
    十五年間起，即有金錢借貸往來，至八十六年八月二十日止，乙○○尚欠甲○○
    新台幣（下同）三十一萬元未清償，詎甲○○明知乙○○向其借款之時，並無詐
    欺之意圖且無施用詐術，惟見乙○○遲未清償，為逼乙○○儘速還款，竟意圖使
    乙○○受刑事處分，捏造「乙○○於八十六年八月二十日向其詐稱：伊為土地代
    書，而以伊經營之『山盟房地產事務所』已另覓新店面，需加裝裝潢設備為由，
    向其借款三十一萬元，除簽發本票一張外，並交付名片一紙，使其陷於錯誤，而
    交付三十一萬元，嗣因伊屆期未清償，其前往伊住家附近察看，並無伊所稱之事
    務所，始發覺受騙。」等事實，於八十七年五月十八日向台灣台中地方法院檢察
    署提起告訴（八十七年度偵字第一○二九○號、八十七年度偵緝字第二九○號）
    ，誣告乙○○涉嫌詐欺。嗣該署檢察官雖對乙○○提起公訴，經原審以八十八年
    度易字第一八○號判處有期徒刑五月，經甲○○及乙○○均對之不服提起上訴後
    ，乙○○始為本院以八十八年度上易字第一九八九號判決無罪確定，案經乙○○
    提起自訴，因認被告甲○○犯刑法第一百六十九條誣告罪嫌等情。
二、訊據被告甲○○固坦承向台灣台中地方法院檢察署告訴自訴人乙○○詐欺之事實
    ，惟矢口否認有何誣告犯行，辯稱：其未誣告自訴人，確有於八十六年八月二十
    日借予自訴人三十一萬元，其所告訴之事實確係屬實，且自訴人至今仍未還款云
    云。經查自訴人乙○○承認確有向被告甲○○借款三十一萬元，迄今未還，且借
    款時有交付本票及名片一張（名片即印有山盟房地產事務所、買賣合建、貸款融
    資、裝潢設計等）屬實，且被告堅稱自訴人前向渠借款八十餘萬元，已陸續還清
    ，自訴人嗣於八十六年八月二十日向其詐稱「伊為土地代書，而以伊經營之『山
    盟房地產事務所』已另覓新店面，需加裝裝潢設備為由，向其借款三十一萬元，
    除簽發本票一張外，並交付名片一紙，使其陷於錯誤，而交付三十一萬元，嗣因
    伊屆期未清償，其前往伊住家附近察看，並無伊所稱之事務所，始發覺受騙。」
    ，其所述與自訴人雖各執一詞，然並未有確切證據足資證明被告此項指訴係屬虛
    構，又按誣告罪之成立，以犯人明知所訴虛偽為構成要件，若誤認有此事實，或
    以為有此嫌疑，自不得遽指為誣告，有最高法院二十年上字第七一七號判例足資
    參照。本件被告以自訴人欠其三十一萬元，拒不償還，因認自訴人於借款時即有
    行詐之意圖，而提出告訴，依前揭判例，被告所為尚與誣告罪之構成要件不合，
    即不能認被告有誣告犯行，原審未加詳查而對被告甲○○論罪科刑，即有未當，
    被告上訴據此指摘原審判決不當，其上訴為有理由，應由本院將原審判決撤銷改
    判，既不能證明被告犯行，爰為被告無罪之判決，本件應判決被告無罪，因此自
    訴人上訴請求賠償其損害云云，其上訴為無理由，併予敘明。
三、自訴人經本院合法傳喚無正當理由於本院審判期日不到庭，玆不待其陳述，逕行
    判決。
四、據上論斷，應依刑事訴訟法第三百六十九條第一項前段、第三百六十四條、第三
    百三十一條第一項後段、第三百四十三條、第三百零一條第一項，判決如主文。
中      華      民      國    九十    年    二      月      二十七      日
                                臺灣高等法院臺中分院刑事第三庭
                                      審判長法  官  方  艤  駐
                                            法  官  廖  柏  基
                                            法  官  劉  連  星
右正本證明與原本無異。
自訴人得上訴。
如不服本判決應於收受送達後十日內向本院提出上訴書狀，其未述上訴之理由者並
得於提起上訴後十日內向本院補提理由書（均須按他造當事人之人數附繕本）。
                                            書記官  顏  子  良
中      華      民      國      九十      年      三      月     二    日
                                                                        Ｄ


司法院資訊處製作；財團法人民間司法改革基金會備份。
